【裁判字號】    97,上訴,2702
【裁判日期】    970829
【裁判案由】    毒品危害防制條例
【裁判全文】
臺灣高等法院刑事判決                97年度上訴字第2702號
上  訴  人  臺灣板橋地方法院檢察署檢察官
被      告  丙○○
                    另案於臺灣台北看守所
指定辯護人  扶助律師 黃青鋒律師
上列上訴人因被告違反毒品危害防制條例案件，不服臺灣板橋地
方法院96年度訴字第3735號，中華民國97年5月8日第一審判決（
起訴案號：臺灣板橋地方法院檢察署96年度偵字第14349號），
提起上訴，本院判決如下：
    主  文
上訴駁回。
    理  由
一、公訴意旨略以：被告丙○○明知海洛因、安非他命，均係毒
    品危害防制條例所明定之第一、二級毒品，竟意圖營利，基
    於販賣第一、二級毒品之犯意，於民國九十六年六月某日，
    在臺北市○○路與民族西路口，分別以新臺幣（下同）十九
    萬元、五萬元之代價，向不詳姓名年籍丁○○○○○之成年
    男子販入塊狀海洛因、安非他命後，以研磨機將塊狀海洛因
    研磨成粉，再摻入糖粉加以稀釋，除少部分供己施用外，餘
    則分裝成小包，意圖販賣予不特定人而持有海洛因、安非他
    命。並以其使用之0000000000號、000000
    0000號等行動電話，對外聯絡，欲販賣予不特定人。嗣
    於九十六年六月十五日十二時三十分許，在臺北縣中和市○○路七十一之六號二十樓之租屋處，為警持票搜索，並在客
    廳地面上起出藏放毒品之鐵箱乙具，因而扣得藏放鐵箱內之
    海洛因五包（共驗餘淨重二四點六九公克，空包裝總重二點
    四四公克，共純質淨重十六點五三公克）、甲基安非他命乙
    包（但經拆封實為三包，驗前純質淨重共三十一點六九公克
    ）、大麻一包（驗餘淨重零點六五六一公克）、研磨機一台
    、玻璃吸食器一組、電子磅秤一台、分裝袋九十一個及行動
    電話機四具（各含行動電話門號卡0000000000號
    、0000000000號、0000000000號、0
    000000000號各一張）等物。因認被告丙○○所為
    ，係涉犯毒品危害防制條例第五條第一項、第二項之意圖販
    賣而持有第一級海洛因、第二級毒品安非他命等罪嫌。
二、按犯罪事實應依證據認定之，無證據不得認定犯罪事實，又
    不能證明被告犯罪者，應諭知無罪之判決，刑事訴訟法第一
    百五十四條第二項、第三百零一條第一項定有明文。次按認
    定犯罪事實所憑之證據，雖不以直接證據為限，間接證據亦
    包括在內；然無論直接或間接證據，其為訴訟上之證明，須
    於通常一般之人均不致於有所懷疑，而得確信其為真實之程
    度者，始得據為有罪之認定，倘其證明尚未達到此一程度，
    而有合理性懷疑之存在，無從為有罪之確信時，自應為被告
    無罪之判決，況刑事訴訟法第一百六十一條第一項規定檢察
    官就被告犯罪事實，應負舉證責任，並指出證明之方法，因
    此，檢察官對於起訴之犯罪事實，應負提出證據及說服之實
    質舉證責任，倘其所提出之證據，不足為被告有罪之積極證
    明，或其指出證明之方法，無從說服法院以形成被告有罪之
    心證，基於無罪推定之原則，自亦應為被告無罪之諭知（最
    高法院七十六年度台上字第四九八六號、九十二年度台上字
    第一二八號判例意旨參照）。
三、公訴人認被告涉有上開毒品危害防制條例等罪嫌，主要係以
    被告警偵訊供述及證人甲○○偵訊證述，搜索扣押筆錄、扣
    押物品目錄表、被告使用之行動電話0000000000
    號之簡訊內容照片、法務部調查局鑑定書、內政部警政署刑
    事警察局鑑定書、交通部民用航空局航空醫務中心毒品鑑定
    書、勘驗錄影光碟之筆錄、錄影光碟各一份暨現場搜索扣案
    之海洛因五包、甲基安非他命乙包、大麻一包、研磨機一台
    、玻璃吸食器一組、電子磅秤一台、分裝袋九十一個及行動
    電話機四具等物為據。訊據被告堅決否認有上揭違反毒品危
    害防制條例等犯行，辯稱：沒有在賣毒品，東西都是我自己
    在使用的，怕臨時沒有毒品可以施用，所以購買十幾顆海洛
    因及安非他命等語。經查：
（一）公訴人指被告於警詢偵訊已坦承犯行乙節，觀諸被告警詢
      稱：警方當場查獲海洛因毛重二十六點五公克、淨重二十
      四點四五公克；安非他命毛重三十五點一二公克、淨重三
      十三點零七公克；大麻毛重零點八公克、淨重零點五公克
      ；研磨機乙具、吸食器乙個、電子磅秤乙具、分裝用夾鍊
      袋九十一個、行動電話ＰＨＳ、ＳＯＮＹ  ＥＲＩＣＳＳ
      ＯＮ、ＰＨＳ  ＰＧ九０一、ＳＡＭＳＵＮＧ。全為我一
      人所有及使用。做為我吸食毒品海洛因及安非他命之用。
      電話為平日聯絡朋友使用。於九十六年六月八日二十一時
      許，在台北市○○○路、承德路口，與一名綽號黑人的男
      子購買毒品海洛因及安非他命。海洛因購買價格為新臺幣
      十九萬，重量約三十公克，安非他命購買價格為新臺幣五
      萬，重量約三十公克。電話號碼0000000000、
      0000000000登記為我朋友乙○○，00000
      00000登記為我母親洪月逢，0000000000
      登記為我朋友何宗榮，登記人均同意我使用，所有號碼及
      手機全為我一人使用，至於0000000000其中簡
      訊內容『.. 把劣等東西摻透原東西... 東西重量不足...
      』等，是0000000000是綽號『聰華』與他人的
      糾紛，轉傳簡訊給我，希望我幫忙解決糾紛等語（偵卷第
      十三頁至第十五頁），於偵訊稱：扣案物是我在今年六月
      初在臺北市○○路與民族西路口與綽號『黑人』成年男子
      買的，海洛因以十九萬元買的，安非他命是五萬元買的，
      而大麻是他送的。分裝袋就是買來自己分裝可以隨身攜帶
      ，外出時可施用。電子磅秤是我為了分裝外帶，還有怕別
      人偷斤減兩。研磨機是為了海洛因磨成粉。安非他命不用
      磨成粉。男人五００是對方要跟我買毒品，我沒有賣毒品
      。吸食頻率，三、四個小時或五、六個小時，海洛因一次
      要吸食零點二公克，而安非他命是零點一公克，兩種混合
      一起施用等語（偵卷第五三頁至第五四頁），則被告似未
      坦承意圖販賣持有毒品，而是稱供己施用，且其尿液經鑑
      驗，確呈安非他命、鴉片類陽性反應，有台灣尖端先進生
      技醫藥股份有限公司於九十六年六月二十七日出具濫用藥
      物檢驗報告在卷可參（偵卷第六五頁），是被告稱警方扣
      案之第一級、第二級毒品皆供其本身所吸食之用等語，即
      有證據可佐，非不可採，公訴人所指尚有誤會。至於扣案
      毒品數量雖非少數，然依被告所述每日吸食量，其需求量
      亦非少量，因此，能否單以查獲毒品數量，即得推論有販
      賣意圖？殊堪斟酌。
（二）至公訴人所指行動電話0000000000號簡訊內容
      照片：「朋友，能不能拜託你快一點點，我今天忘記去喝
      美沙酮，現在人很難過，拜託一下！另外男人五百我自己
      要吃的可以嗎」等語，並無毒品交易之時間、地點等販毒
      重要資訊，能否以此即推認被告販賣毒品？何況，是他人
      來電詢問買毒，並非被告主動去電詢問是否買毒，則他人
      之詢問，觀諸其稱：我很難過等語，容有隨意試探或急切
      間亂問之餘地，能否以此推論被告意圖販賣毒品？均非無
      疑，是被告辯稱：是0000000000該綽號『文龍
      』男子，要向我買安非他命，但我沒賣他等語（偵卷第十
      五頁），即非不能採，因此，尚難以此照片遽為不利被告
      之認定。
（三）公訴人以證人即臺北市政府警察局文山第二分局員警甲○○證詞為不利被告之證據，然觀其於偵訊證稱：本件係檢
      舉人來本派出所檢舉。依檢舉人提供的被檢舉人身分資料
      ，我就調閱被檢舉人身分資料，也去被檢舉人住處現場拍
      照門牌號碼，就申請搜索票，後來就執行搜索。檢舉人只
      檢舉被告持有及施用毒品，並未檢舉被告販賣毒品。我並
      沒有被告販賣毒品的事證等語（偵卷第九十三頁、第九十
      四頁），並參酌檢舉人即證人Ａ１於警詢證稱：我要檢舉
      縣民丙○○持有吸食毒品案。因為九十六年六月九日十四
      時臺北市政府警察局刑警隊持臺北地方法院搜索票來我住
      處臺北市○○區○○街五巷十一號二樓搜索，表示刑警隊
      有抓到一名買毒品之嫌疑犯，嫌疑犯有供出我幫丙○○所
      申請之電話有販賣毒品之嫌疑及綽號叫陳鵬。有看過丙○○在家中有施用毒品，丙○○是施用一級毒品海洛因及二
      級毒品安非他命。一級毒品海洛因是放入香煙之內，二級
      毒品安非他命是用吸食器將安非他命放入再用火在底下燃
      燒冒出白色煙吸食等語，足認證人Ａ１係知被告施用第一
      級毒品、第二級毒品犯行，而告發之，且警方亦係依此調
      查，而未取得被告販賣毒品事證，因此，檢察官以證人甲○○說詞，為不利被告之依據，顯有誤會。
（四）至於現場搜索之錄影光碟及勘驗錄影光碟筆錄，法務部調
      查局九十六年七月九日調科壹字第０九六二三０五四九０
      ０號鑑定書、內政部警政署刑事警察局九十六年七月十二
      日刑鑑字第０九六００九二五九八號鑑定書、交通部民用
      航空局航空醫務中心九十六年六月二十七日航藥鑑字第０
      九六０七三八號毒品鑑定書、搜索扣押筆錄、扣押物品目
      錄表、現場扣案物品照片暨扣案物品等物，固能證明被告
      於上開查獲時地持有第一級毒品、第二級毒品之事實，惟
      持有毒品原因多端，或吸食，或寄放，尚難以持有，即遽
      認係意圖販賣。
綜上，公訴人所提證據，尚有合理懷疑空間，不足以證明被告意
圖販賣而持有第一級毒品海洛因、第二級毒品安非他命等罪嫌，
此外，復查無其他證據足資證明被告有公訴人所指犯行，揆諸首
揭說明，既不能證明被告犯罪，依法應諭知被告無罪。
四、原審同此認定，諭知被告無罪，核無不合。公訴人上訴略以
    ：扣案毒品數量不少，是被告辯稱上開扣案毒品均係供己
    施用一節，顯有可疑，能否僅以被告有施用第一級、第二級
    毒品之習性，即認定本案扣得之第一級、第二級毒品均係擬
    供被告自己施用之物而無販賣意圖，實有疑義。證人乙○○於警詢證稱：因為九十六年六月九日十四時臺北市政府警
    察局刑警隊持臺北地方法院搜索票來我住處臺北市○○區○○街5巷11號2樓搜索，表示刑警隊有抓到一名買毒品之嫌疑
    犯，嫌疑犯有供出我幫丙○○所申請之電話（Ｚ00000
    0000）有販賣毒品之嫌疑及綽號叫「阿鵬」等語，而被
    告亦承認證人乙○○所申辦之行動電話門號Ｚ000000
    000號係其所使用，由此可知被告有使用Ｚ000000
    000號門號與該嫌疑犯聯繫販毒事宜，其有販售毒品之意
    圖甚明。再參以證人乙○○於九十六年六月六日曾以Ｚ00
    0000000號行動電話門號發送內容為「朋友，能不能
    拜託你快一點點，我今天忘記去喝美沙酮，現在人很難過，
    拜託一下！另外男人五百我自己要吃的可以嗎」之簡訊至被
    告所使用之上開Ｚ000000000號門號行動電話，欲
    向被告購買海洛因及安非他命，倘被告並無販毒之意圖，證
    人乙○○又豈會發送簡訊向被告購買毒品？又倘如被告所辯
    其並未答應販毒予證人乙○○，證人乙○○又豈會拜託被告
    「快一點點（指儘快交付海洛因以解除因未服用美沙酮而發
    作之毒癮）」，並表示還要加購5百元之安非他命（男人）
    ？是本件被告持有扣案毒品，顯非單純供己施用，被告應有
    意圖販賣而持有毒品之犯行甚明，原審既認定被告於上開
    查獲時地持有第一級、第二級毒品之事實，被告亦已坦承上
    情，則本件起訴之意圖販賣而持有第一級、第二級毒品之社
    會基本事實，與被告所承認持有第一級、第二級毒品之社會
    基本事實係屬同一，原審認起訴意旨之意圖販賣而持有第一
    級、第二級毒品證據不足，卻未於判決理由說明被告所為是
    否已構成毒品危害防制條例第11條第第1項、第2項、第4項
    之持有第一級、第二級毒品達一定數量罪嫌，並予以論罪科
    刑，亦有未洽。自難認原判決妥適，請撤銷原判決，另為諭
    知被告有罪之判決等語。經查：有關被告施用第一級海洛
    因、第二級安非他命毒品罪部分，業經原審以九十六年度訴
    字第三０二五號判決各處有期徒刑八月、五月確定；所犯持
    有大麻罪部分，亦經原審以九十六年度簡字第六六七四號判
    決處有期徒刑四月確定。本件毒品亦在上開案件諭知沒收等
    情，有各該判決在卷可參（原審卷第一五一至一五七頁）。
    而施用毒品行為，乃持有毒品之高階行為，當吸收持有行為
    ，自無再論以持有之餘地。而本件原審諭知無罪，當無再論
    已為另案吸收之持有犯行，公訴人此部分所指，尚有誤會。
    有關證人乙○○於警詢稱：因為九十六年六月九日十四時
    臺北市政府警察局刑警隊持臺北地方法院搜索票來我住處臺
    北市○○區○○街五巷十一號二樓搜索，表示刑警隊有抓到
    一名買毒品之嫌疑犯，嫌疑犯有供出我幫丙○○所申請之電
    話（Ｚ000000000）有販賣毒品之嫌疑及綽號叫「
    阿鵬」等語，顯係聽聞警方告知，而非其親自見聞，自屬傳
    聞證詞，難認有何證明力；且上開說辭所指真正有關聯性之
    買毒嫌疑犯，檢察官並未提出相關資料，以供調查，則上開
    說辭，即欠佐證，不能採信，至於上訴有關簡訊即扣案毒品
    數量等之意旨，亦未提出新事證，無非持與原審相同之陳詞
    再事爭執，尚難遽採。綜上，難認上訴有理由，應予駁回。
據上論斷，應依刑事訴訟法第368條、第371條，判決如主文。
本案經檢察官李良忠到庭執行職務。
中    華    民    國    97    年    8     月    29    日
                  刑事第十八庭審判長法  官  吳鴻章
                                    法  官  陳健順
                                    法  官  周政達
以上正本證明與原本無異。
如不服本判決，應於收受送達後十日內向本院提出上訴書狀，其
未敘述上訴之理由者並得於提起上訴後十日內向本院補提理由書
（均須按他造當事人之人數附繕本）。
                                    書記官  莊昭樹
中    華    民    國    97    年    8     月    29    日


司法院資訊處製作；財團法人民間司法改革基金會備份。
